【裁判字號】    95,易,1313
【裁判日期】    950821
【裁判案由】    竊盜
【裁判全文】
臺灣高雄地方法院刑事判決              95年度易字第1313號
公  訴  人  台灣高雄地方法院檢察署檢察官
被      告  乙○○
上列被告因竊盜案件，經檢察官聲請以簡易判決處刑（95年度速
偵字第356 號）及移請併案審理（95年度偵字第17186 號），本
院高雄簡易庭認不宜依簡易程序審理（95年度簡字第4167號），
簽請改依通常程序，被告於本院準備程序中自白，經合議庭裁定
由受命法官依簡式審判程序獨任審理，判決如下：
    主  文
乙○○共同連續攜帶兇器竊盜電線未遂，累犯，處有期徒刑陸月
，如易科罰金，以銀元參佰元即新臺幣玖佰元折算壹日。扣案電
線剪壹支、鐵條參支、剪刀壹支（未扣案）均沒收。
    理  由
一、乙○○曾因違反肅清煙毒條例、麻醉藥品管理條例案件，分
    別經判處有期徒刑4 年、6 月確定，經定應執行有期徒刑4
    年3 月，於民國93年7 月17日縮短刑期執行完畢。詎仍不知
    悔改，竟意圖為自己不法之所有，基於竊盜之概括犯意，先
    於95年6 月1 日4 時許，攜帶其所有客觀上足為兇器之電線
    剪1 支，進入高雄縣林園鄉○○村○○路402 號唐榮墓園伺
    機竊取電線，嗣其開啟抽水機房旁開關箱著手竊取電線，並
    試圖用剪刀剪下電線之際，適為該墓園之管理人員魏宗南發
    現報警查獲且扣得電線剪1 支，以致未得逞。乙○○又承前
    開竊盜之概括犯意，明知設於高雄市小港區大坪里電線桿編
    號大潭分20-1左10右7 號鳳梨園內電線桿上之電纜線係台灣
    電力股份有限公司（以下簡稱台電公司）之供電設備，竟仍
    與真實姓名不詳綽號「阿貴」之成年男子，共同基於竊盜電
    線之犯意聯絡，95年6 月22日下午3 時30分許，乙○○與阿
    貴共同騎乘車牌號碼為BVI-401 號機車至高雄市小港區大坪
    里電線桿編號大潭分20-1左10右7 號之鳳梨園內，由乙○○
    負責在現場把風，阿貴則持其所有，客觀上足供兇器使用之
    剪刀及鐵條等工具，以鐵條插入電線桿攀爬而上，以剪刀剪
    斷台電力公司所有之接戶電線一端，適為前開鳳梨園主人丙
    ○○發覺，並駕車撞倒乙○○與阿貴所騎乘之機車後報警處
    理，乙○○當場遭民眾逮捕，員警方並自前開機車置物箱內
    扣得其等行竊時使用之鐵條3 支及未經竊盜使用之美工刀3
    把、一字起子1 支、鐵鉗1 支等物，阿貴則趁隙逃逸。
二、案經魏宗南訴由高雄縣政府警察局林園分局報告及高雄市政
    府警察局小港分局移送台灣高雄地方法院檢察署檢察官偵查
    後聲請簡易判決處刑及移請併案審理。
    理  由
一、按除被告所犯為死刑、無期徒刑、最輕本刑為3 年以上有期
    徒刑之罪或高等法院管轄第一審案件者外，於法院行準備程
    序進行中，被告先就被訴事實為有罪之陳述時，審判長得告
    知被告簡式審判程序之旨，並聽取當事人、代理人、辯護人
    及輔佐人之意見後，裁定進行簡式審判程序；且受命法官行
    準備程序，與法院或審判長有同一之權限；又簡式審判程序
    之證據調查，不受刑事訴訟法第159 條第1 項、第161 條之
    2 、第161 條之3 、第163 條之1 及第164 條至第170 條規
    定之限制，刑事訴訟法第273 條之1 第1 項、第279 條第2
    項前段、第273條之2分別定有明文。被告乙○○所為係犯死
    刑、無期徒刑、最輕本刑為3年以上有期徒刑以外之罪，其
    於準備程序中就被訴事實為有罪之陳述，經法官告知簡式審
    判程序之旨，並聽取公訴人、被告之意見後，認為適宜由受
    命法官獨任進行簡式審判程序，依刑事訴訟法第273條之1第
    1 項規定，合議庭裁定由受命法官獨任進行審判程序，合先
    敘明。
二、訊據被告乙○○對於前開犯罪事實坦承不諱，核與證人即告
    訴人魏宗南、證人即被害人丙○○、證人甲○○於警詢中證
    述之情節相符，並有卷附現場相片11張（各該犯罪事實分別
    為5 張及6 張）及扣案電線剪1 支、鐵條3 支可資為證，足
    見被告之自白與事實相符，堪予採信，本件事證明確，被告
    犯行均堪認定。
三、按被告行為後，如附表所示之相關法律均業經變更，並俱自
    95年7 月1 日施行，玆經整體比較結果，裁判時法並未較為
    有利，依現行刑法第2 條第1 項規定，自應適用各該行為時
    法，亦即修正前法至明。至被告行為時關於未遂犯之處罰，
    依刑法第26條第1 項之規定，係「得按既遂犯之刑減輕之」
    ，相較於95年7 月1 日修正施行之刑法第25條第2 項規定「
    未遂犯之處罰，以有特別規定者為限，並得按既遂犯之刑減
    輕之」之規定，僅係將原條項規定移置刑法第25條第2 項，
    自不生新舊法比較問題。次按刑法第321 條第1 項第3 款之
    攜帶兇器竊盜罪，係以行為人攜帶兇器竊盜為其加重條件，
    此所謂兇器，其種類並無限制，凡客觀上足對人之生命、身
    體、安全構成威脅，具有危險性之兇器均屬之，且祇須行竊
    時攜帶此種具有危險性之兇器為已足，並不以攜帶之初有行
    兇之意圖為必要。而本件被告先後用以行竊使用之電線剪及
    剪刀均足以剪斷電線，顯見其甚為鋒利，且扣案鐵條係金屬
    材質，質地堅硬，客觀上均足以對於人之生命、身體具有危
    險性，應屬兇器無訛。是核被告竊取唐榮墓園抽水機電線之
    所為，均係犯刑法第321 條第2 項、第1 項第3 款之竊盜未
    遂罪。又台電公司係應一般需用供給電能之事業經營者，為
    電業法所稱之電業經營者，該公司用以輸電、配電之電纜線
    等設備，核其性質屬電業法所稱之電線。是核被告竊取台電
    公司電線之所為，係犯刑法第321 條第2 項、第1 項第3款
    之攜帶兇器竊盜未遂罪及電業法第105 條之竊盜電線罪，因
    電業法第105 條之規定係刑法竊盜罪之特別規定，二者為法
    規競合關係，自應優先適用電業法之規定。被告已著手於前
    開竊盜犯行之施行，然均未將欲竊取之物置於自己支配管領
    範圍內即為警查獲，均為未遂犯，爰依刑法第25條第2 項之
    規定，減輕其刑。檢察官併案意旨漏未審酌被告竊取台電公
    司電線時，僅剪斷一端而未竊得電線之事實，故認被告此部
    分犯行業已既遂，容有未洽，然公訴人於本院準備程序中業
    已當庭變更起訴法條為刑法第321 條第2 項、第1 項第3 款
    之攜帶兇器竊盜未遂罪及電業法第105 條之竊盜電線罪，故
    本院無庸再為起訴法條之變更，附此敘明。被告就竊取台電
    公司電線之犯行，與阿貴有犯意聯絡及行為分擔，為共同正
    犯。其先後2 次竊盜犯行，時間緊接，犯罪基本構成要件相
    同，顯係出於概括之犯意為之，為連續犯，爰依刑法第56條
    之規定，論以一情節較重之攜帶兇器竊盜電線未遂罪，並加
    重其刑。而其前有如事實欄所載之犯罪及執行紀錄，有臺灣
    高等法院被告前案紀錄表及臺灣高雄地方法院檢察署刑案資
    料查註紀錄表在卷可稽，其受有期徒刑執行完畢後5 年內，
    再犯本件最重本刑有期徒刑以上之罪，為累犯，應依刑法第
    47條之規定，加重其刑，並依法遞加且先加後減之。爰審酌
    被告不思勤奮工作以賺取應得之報酬，竟以不勞而獲之手段
    行竊，所為誠屬可議，惟念其犯罪後坦承犯行，態度尚稱良
    好等一切情狀，量處如主文所示之刑，並諭知易科罰金之折
    算標準，以示懲儆。
四、扣案電線剪1 支、鐵條3 支及剪刀1 支（未扣案，然不能證
    明已滅失）均係被告用以為本件竊盜犯行所用之物，該電線
    剪係被告所有，鐵條3 支及剪刀1 支則係共犯阿貴所有，業
    據被告於本院審理時供陳不諱，均應依刑法第38條第1 項第
    2 款之規定宣告沒收。至扣案其餘物品雖係被告所有，然被
    告否認以該等物品行竊，既無積極證據證明被告確曾持該等
    物品為本件竊盜犯行，自不得就該等物品宣告沒收，附此敘
    明。
五、檢察官移請併案審理部分（95年度偵字第17186 號）與本件
    業經起訴部分具有連續犯之裁判上一罪關係，本院自得併予
    審究，亦併此敘明。
據上論斷，依刑事訴訟法第452 條、第299 條第1 項前段、第28
4 條之1 、第273 條之1 ，電業法第105 條，刑法第2 條第1項
前段、第11條前段、第25條第2 項、第28條、修正前刑法第56條
、第321 條第2 項、第1 項第3 款、修正前刑法第47條、修正前
刑法第41條第1 項前段、第38條第1 項第2 款，修正前罰金罰鍰
提高標準條例第2 條，現行法規所定貨幣單位折算新臺幣條例第
2 條，判決如主文。
中    華    民    國    95    年    8     月    21    日
                          刑事第七庭  法  官   卓立婷
以上正本證明與原本無異。
如不服本判決，應於收受送達後10日內向本院提出上訴書狀。
中    華    民    國    95    年    8     月    21    日
                                      書記官   李春慧
┌───────────────────────────────────────────────┐
│附表：                                                                                        │
├──────┬─────────────┬─────────────┬───────┬────┤
│相關變更條文│行為時法（下稱舊法）之內容│裁判時法（下稱新法）之內容│比  較  理  由│備    註│
├──────┼─────────────┼─────────────┼───────┼────┤
│【罰金刑貨幣│依法律應處罰金、罰鍰者，就│中華民國94年1 月7 日法修正│刑法之貨幣單位│經按現行│
│單位之變更】│其原定數額得提高為2 倍至10│施行後，刑法分則編所定罰金│由「元（指銀元│法規所定│
│罰金罰鍰提高│倍（刑法乃係定明10倍）。第│之貨幣單位為新臺幣。94年1 │）」變更為「新│貨幣單位│
│標準條例第1 │1 條所定得提高倍數之規定，│月7 日刑法修正時，刑法分則│臺幣」，且刑法│折算新臺│
│條前段、第5 │於本條例修正後制定之法律，│編未修正之條文定有罰金者，│分則之罰金數額│幣條例第│
│條→刑法施行│不適用之；本條例修正前公布│自94年1 月7 日刑法修正施行│，亦視該分則先│2 條之規│
│法第1 之1條 │之法律，於本條例修正後修正│後，就其所定數額提高為30倍│前曾修正與否，│定折算後│
│第1 項、第2 │其罰金罰鍰數額或法律經全部│。但72年6 月26日至94年1 月│而分別提高3 或│等值，是│
│項          │修正而其罰金罰鍰數額未予變│7 日新增或修正之條文，就其│30倍。        │新法未較│
│            │更者，亦同。              │所定數額提高為3 倍。      │              │有利。  │
│            │                          │                          │              │        │
├──────┼─────────────┼─────────────┼───────┼────┤
│【易科罰金折│犯最重本刑為5 年以下有期徒│犯最重本刑為5 年以下有期徒│易科罰金折算標│舊法有利│
│算標準變更】│刑以下之刑之罪，而受6 個月│刑以下之刑之罪，而受6 個月│準由銀元300 元│        │
│修正前刑法第│以下有期徒刑或拘役之宣告…│以下有期徒刑或拘役之宣告者│即新臺幣900 元│        │
│41條第1 項前│得以（銀元，下同）1 元以上│，得以新臺幣1000元、2000元│，提高為以新臺│        │
│段、修正前罰│3 元以下折算1 日，易科罰金│或3000元折算1 日，易科罰金│幣1000元、2000│        │
│金罰鍰提高標│。依刑法第41條易科罰金…就│。                        │元或3000元折算│        │
│準條例第2 條│其原定數額提高為100 倍折算│                          │1日           │        │
│→現行刑法第│1 日；法律所定罰金數額未依│                          │              │        │
│41 條 第1 項│本條例提高倍數，或其處罰法│                          │              │        │
│前段        │條無罰金刑之規定者，亦同。│                          │              │        │
├──────┼─────────────┼─────────────┼───────┼────┤
│累犯        │受有期徒刑之執行完畢，或受│受徒刑之執行完畢，或一部之│              │不論依修│
│            │無期徒刑或有期徒刑一部之執│執行而赦免後，5年以內故意 │              │正前之刑│
│            │行而赦免後，5年以內再犯有 │再犯有期徒刑以上之罪者，為│              │法47條，│
│            │期徒刑以上之罪者，為累犯，│累犯，加重本刑至2分之1    │              │或修正後│
│            │加重本刑至2分之1          │                          │              │刑法47條│
│            │                          │                          │              │第1 項，│
│            │                          │                          │              │均構成累│
│            │                          │                          │              │犯，應逕│
│            │                          │                          │              │適用修正│
│            │                          │                          │              │修正前刑│
│            │                          │                          │              │法第47條│
│            │                          │                          │              │之規定。│
└──────┴─────────────┴─────────────┴───────┴────┘
附錄本件論罪法條全文：
電業法第105條
竊盜或損壞電桿、電線、變壓器或其他供電設備者，依刑法之規
定從重處斷。
中華民國刑法第321條
（加重竊盜罪）犯竊盜罪而有左列情形之一者，處6 月以上、5
年以下有期徒刑：一於夜間侵入住宅或有人居住之建築物、船艦
或隱匿其內而犯之者。二毀越門扇、牆垣或其他安全設備而犯之
者。
三  攜帶兇器而犯之者。
四  結夥三人以上而犯之者。
五  乘火災、水災或其他災害之際而犯之者。
六  在車站或埠頭而犯之者。
前項之未遂犯罰之。


司法院資訊處製作；財團法人民間司法改革基金會備份。
